【裁判字號】    92,易,835
【裁判日期】    920521
【裁判案由】    過失傷害
【裁判全文】
臺灣臺中地方法院刑事判決                          九十二年度易字第八三五號
    公  訴  人  臺灣臺中地方法院檢察署檢察官
    被      告  戊○○
    選任辯護人  林松虎律師
                蕭智元律師
右列被告因過失傷害案件，經檢察官聲請簡易判決處刑（九十一年度偵字第九五七○
號），本院豐原簡易庭認不宜簡易判決處刑，簽移本院刑事庭改依通常程序審理，判
決如左：
    主  文
戊○○無罪。
    理  由
一、公訴意旨略以：被告戊○○與案外人即其妻己○○（業經公訴人為不起訴處分，
    嗣由告訴人乙○○聲請再議）二人平時飼養一隻取名為「黑麗」之土狗，並將之
    繫綁於其二人臺中縣東勢鎮○○街二六○巷一七號住處庭院內。戊○○明知該土
    狗係具有攻擊性之寵物，應於鬆綁時，採取適當之防護措施，以防止咬傷住處附
    近來往之不特定之人，卻於民國九十一年一月一日下午三時許，在上址清洗庭院
    地板之際，為免該土狗阻礙其工作，竟疏於採取適當之防護措施，即將該土狗鬆
    綁，致該土狗跑至其住處前方柏油路上，追咬路過之被害人少年Ａ（姓名年籍均
    詳卷），致被害人受有左側橈骨及尺骨幹開放性骨折、左膝及右手肘擦傷、左小
    腿外側咬傷等傷害。因認被告涉有刑法第二百八十四條第一項前段過失傷害罪嫌
    云云。
二、按犯罪事實應依證據認定之，無證據不得推定其犯罪事實；又案件不能證明被告
    犯罪者，應諭知無罪之判決，刑事訴訟法第一百五十四條、第三百零一條第一項
    分別定有明文。再者，認定不利於被告之事實，須依積極證據，苟積極證據不足
    為不利於被告事實之認定時，即應為有利於被告之認定，更不必有何有利之證據
    ；又認定犯罪事實所憑之證據，雖不以直接證據為限，間接證據亦包括在內；然
    無論直接或間接證據，其為訴訟上之證明，須於通常一般之人均不致於有所懷疑
    ，而得確信其為真實之程度者，始得據之為有罪之認定，業分經最高法院三十年
    上字第八一六號、七十六年臺上字第四九八六號著有判例。
三、公訴人認被告涉有過失傷害致死犯行，無非係以：被害人之指述，告訴人之指述
    ，證人即被害人之阿姨甲○○之證詞，診斷證明書二紙，照片十四幀，案外人己○○否認當日有將上開土狗鬆綁，及被告先後所辯不一等情為據。
四、訊據被告固不否認：被害人曾於右揭時地，遭案外人己○○所飼養之土狗咬傷之
    事實，但堅詞否認有公訴人所指上開犯行，辯稱：於案發當日，其並未將上開土
    狗鬆綁。且上開土狗係由案外人己○○一人獨立所飼養，並非由其與案外人己○○所共同飼養等語。
五、經查：(1)、被告辯稱：上開土狗係由案外人己○○一人獨立所飼養，並非由其與
    案外人己○○所共同飼養等情，核與證人己○○於警詢、偵查及本院審理時之證
    述，及證人即被告之女丁○○於本院審理時之證述相符。(2)、再者，被害人與告
    訴人於警詢、偵查及本院調查、審理時均一致指述：案發當時，係證人己○○手
    繫狗鍊之方式，牽住上開土狗，看見被害人行經上開庭院前方之柏油路後，竟與
    被告共同基於故意傷害之犯意聯絡，先由證人己○○將手中之狗鍊鬆開，再由被
    告、證人己○○先後出聲指示上開土狗上前咬傷被害人云云。且證人甲○○於警
    詢、偵查及本院調查、審理時，與證人即被害人之祖母丙○○於本院調查、審理
    時，亦均為相同之證述。準此，依被害人與告訴人之指述及證人甲○○、高玉妹
    二人之證述，均無法證明公訴人所指：上開土狗係因被告在上址清洗庭院地板，
    為免該土狗阻礙其工作，而將之鬆綁，致該土狗跑至其住處前柏油路上，追咬路
    過之被害人，致被害人受有上開傷害之事實。準此，被告既否認上開土狗係由其
    所鬆綁，且告訴人、被害人及證人育華、丙○○二人亦均未指述及證述：上開土
    狗確係由被告所鬆綁等情，自不得徒以：被害人事後曾遭上開土狗所咬傷等情，
    即率認上開土狗確係由被告所鬆綁。蓋倘被告所辯及證人己○○所證述之事實，
    均屬實情，則上開土狗極有可能係因證人己○○先前將之繫綁時，未加以詳實綁
    緊，致事後遭上開土狗自行脫綁，而跑至上開柏油路上，追咬被害人。(4)、又被
    告於警詢、偵查及本院調查、審理時，均否認上開土狗係由其與案外人己○○所
    共同飼養，自不得徒以：被告與案外人己○○係夫妻關係，且同住於上址房屋內
    等情，即率認上開土狗確係由被告與己○○所共同飼養。(5)、至告訴人與被害人
    於警詢、偵查及本院調查、審理時，固均指述：案發當時，係證人己○○手繫狗
    鍊之方式，牽住上開土狗，看見被害人行經上開庭院前方之柏油路後，竟與被告
    共同基於故意傷害之犯意聯絡，先由證人己○○將手中之狗鍊鬆開，再由被告、
    證人己○○先後出聲指示上開土狗上前咬傷被害人云云。且證人甲○○於警詢、
    偵查及本院調查、審理時，與證人丙○○於本院調查、審理時，亦均為相同之證
    述。然經本院於九十二年四月十七日調查時，訊問被害人案發經過，被害人對於
    先前曾指述部分之事實，均能一一詳述，然就本院就伊先前未曾指述部分事實，
    加以訊問時，則沉默不語，反而告訴人與證人甲○○爭先搶答。而就伊究係至停
    放在校園外之車上拿取籃球，或至校門內之管理室旁拿取籃球，當日先後供述不
    一（參本院九十二年四月十七日訊問筆錄）。況被害人於本院當日調查時，最後
    係陳述：當時係在管理室旁拿取籃球時，遇見證人甲○○、丙○○二人，之後伊
    等三人再一起走上山，嗣於路途中，遭上開土狗咬傷云云。然被害人於警詢時，
    係陳述：案發當日，伊係下山去拿籃球（原置於車上）云云，足見被害人先後所
    述並不一致。且證人丙○○於本院九十二年五月五日審理時，證稱：被害人案發
    當日，係至車上拿取籃球云云。在經證人甲○○表示：證人丙○○年紀已大，記
    憶力不佳云云後，證人丙○○改供稱：被害人案發當日，係至管理室旁拿取籃球
    云云。然證人丙○○於本院九十二年五月五日審理時，證稱：當日渠並未與證人
    甲○○一同在管理室旁，與被害人相會，而係在上山之路途中，與被害人相會云
    云，核與被害人於本院同日審理時，陳稱：案發當日，伊係與證人甲○○、丙○○二人在管理室旁相遇後，伊等三人再一起上山云云，及證人甲○○於本院同日
    審理時，證稱：案發當日，彼與證人丙○○及被害人三人，係在管理室旁相遇云
    云，不相一致，由此益證被害人、告訴人及證人甲○○、丙○○等人所為之指述
    及證述，是否屬實，令人懷疑。又被害人與伊家屬在案發前，與被告及其家屬間
    並無仇怨存在，且並不相識，而被告為大學畢業，職業為教師，證人己○○為高
    職畢業，職業為教師，其等均係受有教育之知識份子。實難想像被告與證人己○○會僅因：被害人及伊家屬當日曾在其上址住處附近處遊玩，聲音過大等事由，
    即如告訴人與被害人所指述，及證人甲○○、丙○○所證述，憤而故意放狗咬傷
    被害人。本院綜上等情，難信告訴人、被害人之上開指述，及證人甲○○、丙○○二人之上開證述，確屬實情。準此，自不得徒以告訴人、被害人及證人甲○○
    、丙○○二人等有瑕疵之指述及證述，即率將公訴人所起訴之被告過失傷害之犯
    罪事實，予以變更法條，而對被告論以刑法二百七十七第一項之傷害罪責，特予
    指明。(6)、綜上所述，被告所辯，固先後不一，而屬可疑，然本院認依卷內之直
    接及間接證據，尚無從令通常一般之人均不致於有所懷疑，而得確信被告確有公
    訴人所指之上開事實。此外，復查無其他積極確切之證據，足資證明被告確有公
    訴人所指上開犯行。揆諸首揭說明，自應為諭知被告無罪之判決。
據上論斷，應依刑事訴訟法第四百五十二條、第三百零一條第一項，判決如主文。
中      華      民國      九十二      年      五      月  二十一  日
                                    臺灣臺中地方法院刑事第六庭
                                        法  官  唐  敏  寶
右正本證明與原本無異。
如不服本判決，應於送達後十日內向本院提出上訴狀（須附繕本），上訴於臺灣高等
法院臺中分院。
                                        書記官
中      華      民      國      九十二      年      五      月  二十一  日


司法院資訊處製作；財團法人民間司法改革基金會備份。
